臺灣高等法院臺中分院刑事判決　　　　 96年度上易字第814號
上　訴　人　臺灣臺中地方法院檢察署檢察官
上　訴　人
即　被　告　卯○○
　　　　　　甲○○
上二人共同
選任辯護人　李添興律師
被　　　告　辛○○
上列上訴人因被告詐欺案件，不服臺灣臺中地方法院95年度易字
第3378號中華民國95年12月14日第一審判決（起訴案號：臺灣臺
中地方法院檢察署95年度偵字第1225、3077、3537、4619、8535
、11229、14391、15548、18254，95年度偵緝字第1847、2003、
2011、2015號，併辦：96年度偵字第6120、14018號），提起上
訴，本院判決如下：
    主  文
原判決關於甲○○、辛○○部分撤銷。
甲○○共同連續意圖為自己不法之所有，以詐術使人將本人之物
交付，處有期徒刑壹年貳月。
辛○○連續幫助連續意圖為自己不法之所有，以詐術使人將本人
之物交付，累犯，處有期徒刑柒月。
其餘上訴駁回。
    事  實
壹、卯○○、甲○○部分：
一、緣劉丁存、張文奎、江淑萍（劉丁存等三人均經原審判處有
    期徒刑五月確定）均能預見提供自己帳戶予他人使用，足供
    幫助他人從事詐欺不法之犯行，竟不違背其本意，仍基於幫
    助詐欺之犯意（其中江淑萍則基於幫助詐欺之概括犯意），
    分別於如附表一所示時間、地點，劉丁存、張文奎將其所有
    如附表一編號一、二所示之帳戶提款卡、印章、密碼及存摺
    ，分別出賣予不詳姓名年籍年約三十歲之成年男子，江淑萍
    則將其如附表一編號三所示之帳戶提款卡、印章、密碼及存
    摺出售予甲○○，並分別均告知提款密碼而施以幫助。嗣與
    該不詳姓名年籍之人具有共同基於意圖為自己不法之所有，
    以詐術使人將本人之物交付之概括犯意聯絡之綽號「阿三」
    成年男子、綽號「小陳」年約三、四十歲之成年男子，與張
    榮昌（業經檢察官移由臺灣苗栗地方法院併案審理）、卯○○（卯○○係與綽號「小陳」年約三、四十歲之成年男子接
    觸，以一天一千元之代價受僱於詐欺集團擔任「車手」領取
    贓款之職務）及甲○○（甲○○係與綽號「小陳」年約三、
    四十歲之成年男子接觸，以一天一千元之代價受僱於詐欺集
    團擔任「車手」領取贓款之職務）共同基於連續詐欺犯意，
    共組詐欺集團，以傳遞退稅及中獎等不實訊息之方式，分別
    於：
(一)、民國九十二年六月九日上午十一時許，打電話予己○○，佯
    稱欲辦理退稅款，要求己○○拿提款卡至提款機辦理轉帳手
    續，使己○○陷於錯誤，為獲得退稅款，而於同日持提款卡
    至雲林縣東勢鄉○○○路東勢郵局內，利用提款機依指示操
    作，致己○○郵局內之現金新台幣（下同）二萬二千五百四
    十四元轉入劉丁存如附表一編號一所示帳戶。
(二)、九十二年九月十日中午十二時許，打電話予許國勝，佯稱欲
    辦理退稅款，要求許國勝拿提款卡至提款機辦理轉帳手續，
    使許國勝陷於錯誤，為獲得退稅款，而於同日下午十三時許
    ，持提款卡至竹南中港郵局內，利用提款機依指示操作，致
    許國勝郵局內之現金一萬四千七百三十三元轉入劉丁存如附
    表一編號一所示帳戶。
(三)、九十二年九月十二日中午十二時許，打電話予郭素月，佯稱
    欲辦理退稅款，要求郭素月拿提款卡至提款機辦理轉帳手續
    ，使郭素月陷於錯誤，為獲得退稅款，而於同日下午十四時
    許，持提款卡至南投縣草屯郵局內，利用提款機依指示操作
    ，致郭素月郵局內之現金十九萬九千七百九十八元轉入劉丁
    存如附表一編號一所示帳戶。
(四)、九十四年七月三十日上午十時三十分許，打電話予午○○佯
    稱中獎，要求午○○需繳交入會費加入會員才可以得到獎金
    ，使午○○陷於錯誤，為獲得獎金，而分於同年八月十八日
    上午十時十六分及中午十二時二十四分許至斗六西平郵局匯
    款九萬三千元及十萬元入「陳昭瑞」東門郵局帳號0000
    0000000000帳戶，復於同年九月六日匯款六十萬
    元入「蔡文佑」五股褒仔寮郵局帳號0000000000
    0000帳戶。
(五)、九十四年八月初，打電話予丙○○佯稱中獎，要求丙○○需
    繳交律師費才可以得到獎金，使丙○○陷於錯誤，為獲得獎
    金，而於同年月二十六日下午十五時許至中華商銀大順分行
    匯款七千八百元入張文奎如附表一編號二所示帳戶。
(六)、九十四年八月底，打電話予巳○○佯稱中獎，要求巳○○需
    繳交二萬元才可以得到獎金，使巳○○陷於錯誤，為獲得獎
    金，而於同年月三十日中午十二時許到鹿港郵局匯款二萬元
    入張文奎如附表一編號二所示帳戶。
(七)、九十四年八月中旬，打電話予辰○○佯稱中獎，要求辰○○
    購買愛心商品捐給慈善機構，才可以得到獎金，使丁○○陷
    於錯誤，為獲得獎金，而於同年月三十日下午十三時許到新
    竹商銀苗栗分行匯款六萬四千二百元入江淑萍如附表一編號
    三所示帳戶。
(八)、九十四年八月二十日，打電話予丁○○佯稱中獎，要求丁○○購買愛心商品捐給慈善機構，才可以得到獎金，使丁○○
    陷於錯誤，為獲得獎金，而於同年月三十日上午十一時許到
    臺中北屯郵局匯款六萬四千二百元入江淑萍如附表一編號三
    所示帳戶。
(九)、九十四年八月初某日，打電話予乙○○○佯稱中獎，要求乙○○○需繳交手續費，才可以得到獎金，使乙○○○陷於錯
    誤，為獲得獎金，先於同年九月二日到第一商業銀行延吉分
    行匯款二十萬元入江淑萍如附表一所示帳戶；復於同月五日
    匯款七十萬元入張文奎如附表一所示帳戶及八十萬元入「蔡
    文佑」五股褒仔寮郵局帳號00000000000000
    帳戶。
(十)、九十四年八月中旬某日，打電話予癸○○佯稱中獎，要求癸○○購買愛心商品捐給慈善機構並繳交會費，才可以得到獎
    金，使癸○○陷於錯誤，為獲得獎金，先於同年九月六日下
    午十四時許到國泰世華銀行竹城分行匯款二十萬元入江淑萍
    如附表一所示帳戶；復於同月七日、八日先後共匯款一百萬
    元入「林美玲」板橋郵局帳號0000000000000
    0帳戶。
(十一)、九十四年八月初某日，打電話予陳冠融佯稱中獎，要求陳冠
    融繳交會費加入會員，才可以得到獎金，使陳冠融陷於錯誤
    ，為獲得獎金，於同年九月十二日下午十六時五十六分許至
    中國信託商業銀行彰化分行匯款三十萬元入江淑萍如附表一
    編號三所示帳戶。
(十二)、九十四年八月中旬某日，打電話予寅○○佯稱中獎，要求寅
    ○○購買愛心商品捐給慈善機構，才可以得到獎金，使寅○○陷於錯誤，為獲得獎金，於同年九月十四日中午十二時許
    至臺中縣大肚福山郵局匯款五萬三千元入江淑萍如附表一編
    號三所示帳戶。
    待己○○等人匯款後，便由張榮昌、甲○○、卯○○三人分
    持提款卡提領上開匯款現金，裝入信封袋寄放在位於臺中市
    ○○路與光復路口之「全航客運」，綽號「阿三」男子再前
    往該處取走現金，張榮昌、甲○○、卯○○每提領一次可獲
    得酬勞一千元。嗣於九十四年九月六日上午十一時四十分許
    ，張榮昌、甲○○與卯○○駕車至臺中市○○路○段六號「
    彰化銀行」，張榮昌與卯○○下車欲提領詐騙集團騙得之金
    錢時，為警查獲，並扣得如附表二所示之物。
二、甲○○復基於幫助他人詐欺取財之犯意（與前段係基於同一
    概括之詐欺犯意），及縱有人持以犯罪亦不違反其本意之不
    確定故意，將其向中華郵政股份有限公司（已更名為臺灣郵
    政股份有限公司）豐原博愛郵局帳戶（下稱豐原博愛郵局，
    帳號：0000000號）所申辦之存摺、金融卡及密碼，
    於不詳時、地，交付予年籍不詳之成年人使用，並以前開方
    式幫助他人犯罪。嗣該成年人暨所屬之詐騙集團成員取得上
    開存款帳戶之存摺、金融卡及密碼後，即共同基於意圖為自
    己不法所有之犯意聯絡，於九十四年十二月十三日某時，由
    自稱鴻運企業公司之「李小如小姐」打電話給黃德輝，佯稱
    ：黃德輝抽中獎項，惟應先支付律師費，始能取得該獎項，
    致使黃德輝不疑有詐，而於同日下午四時許，先至頭份郵局
    （苗栗二九支局）匯款三萬二千二百元至甲○○如附表一編
    號四所示帳戶內，再於同年月十四日下午十五時四十分許，
    至頭份郵局（苗栗二九支局）匯款五萬元到「簡淑娟」所申
    辦之高雄中庄郵局帳戶內（帳號：0000000號，已經
    臺灣高雄地方法院判決確定）。嗣因黃德輝查覺有異，經查
    證後，始知受騙，故向警方報案而查獲。
貳、辛○○部分：
一、辛○○前曾犯偽造文書、竊盜、贓物、違反麻醉藥品管理條
    例、侵占、詐欺、偽造有價證券、違反動產擔保交易法等罪
    ，其中於八十六年間所觸犯偽造有價證券罪，經臺灣高等法
    院以八十七年度上訴字第四○○二號判處有期徒刑一年七月
    ，辛○○不服上訴，經最高法院以八十八年度台上字第三七
    ○○號駁回上訴確定；再於八十九年間因犯故買贓物罪，經
    臺灣臺中地方法院以八十九年度易字第一二九一號判決有期
    徒刑九月確定；又於八十九年間因犯竊盜罪，經同院以八十
    九年度易字第四二○五號判決有期徒刑一年確定，復於八十
    八年間因犯偽造文書罪，經同院以八十九年度訴字第九五三
    號判決有期徒刑十月確定，嗣經裁定定其應執行刑為有期徒
    刑三年十月確定，並於九十一年五月三日假釋（起訴書及原
    審判決誤載為九十一年五月九日），至九十二年十月十九日
    屆滿假釋未經撤銷以已執行論。
二、辛○○能預見提供自己帳戶予他人使用，足供幫助他人從事
    詐欺不法之犯行，竟不違背其本意，仍基於幫助詐欺之犯意
    ，於九十四年九月間，先後二次在台中縣豐原市○○路燦坤
    三Ｃ家電賣場前，以八千五百元代價將其前於如附表三所申
    設之帳戶提款卡、印章、密碼及存摺，出賣予不詳姓名年籍
    年約四十餘歲之綽號「阿原」之成年男子，供詐欺集團使用
    ，並告知提款密碼而施以幫助。嗣與該不詳姓名年籍之綽號
    「阿原」之成年男子具有犯意聯絡之綽號「大林」、「小林
    」成年男子共組詐騙集團，分別於：
(一)、九十四年九月二十二日下午十三時許，打電話予壬○○佯稱
    中獎，要求壬○○需匯款二萬元贊助義賣活動始得保留獎金
    ，使壬○○陷於錯誤，為獲得獎金，而於同日下午十三時三
    十五分許，至彰化銀行彰化分行匯款二萬元入辛○○如附表
    三編號一所示農民銀行豐原分行帳戶，復於同年十月六日下
    午十三時三十分許，匯款四萬元入羅子均（檢察官另移臺灣
    新竹地方法院檢察署偵辦）彰化銀行新竹分行帳戶。
(二)、九十四年八月初，打電話予丑○○佯稱可以代辦銀行貸款，
    要求丑○○提出財務證明申辦電話語音轉帳，使丑○○陷於
    錯誤，為獲得貸款，而於同年九月十九日下午十四時三十四
    分、二十日下午十三時十一分（起訴書及原審判決誤載為：
    同年九月十四日下午十三時），辦理台南市第六信用合作社
    語音轉帳匯款，並以語音轉帳方式，分別匯款五萬元（起訴
    書及原審判決書誤載為「五萬零一十七元」）及一萬四千三
    百八十三元（起訴書及原審判決誤載為「一萬四千四百元」
    ）入辛○○如附表三編號二所示中國國際商業銀行豐原分行
    帳戶。
(三)、九十四年十月十九日，打電話予楊宗諭佯稱中獎，要求楊宗
    諭需認購基金才可以領獎，使楊宗諭陷於錯誤，為獲得獎金
    ，而於同年月二十一日上午七時三十八分許，利用提款機轉
    帳九千三百元入辛○○如附表三編號三所示華僑商業銀行清
    水分行帳戶。
(四)、九十四年九月五日，打電話予戊○○佯稱係刑事警察局，可
    以提供帳戶供民眾匯款以避免遭人詐騙，使戊○○陷於錯誤
    ，而於同日中午十二時二十八分匯款二十萬元入辛○○如附
    表三編號四所示台中外埔郵局帳戶。
(五)、九十四年九月十八日上午九時許，打電話予子○○佯稱中獎
    ，要求子○○需匯款以通過審核，使子○○陷於錯誤，為獲
    得獎金，而於翌日至臺灣銀行東桃園分行匯款七萬元入辛○○如附表三編號五所示臺灣中小企銀大甲分行帳戶。
(六)、九十四年八月底某日，分別打電話予蘇昱輝、楊秀真佯稱中
    獎，要求蘇昱輝、楊秀真需支付律師費用才可以領獎，使蘇
    昱輝、楊秀真陷於錯誤，為獲得獎金，而於同年九月五日分
    別匯款九千八百元至辛○○如附表三編號六所示三信商業銀
    行南屯分行帳戶。
    嗣壬○○等人匯款後，察覺有異，始報警循線查獲上情。
、案經臺中市警察局刑警大隊、臺中市警察局第一分局、臺中
　　縣警察局清水分局、臺中縣警察局大甲分局、臺中縣警察局
　　豐原分局報告、及彰化縣警察局和美分局報由臺灣彰化地方
　　法院檢察署檢察官呈請臺灣高等法院臺中分院檢察署檢察長
    令轉臺灣臺中地方法院檢察署檢察官偵查起訴，及臺中縣警
    察局大甲分局報請同署檢察官移送併辦。
    理  由
一、訊據被告卯○○、甲○○等二人對於上開【事實壹部分】坦
    承不諱，核與被害人己○○、許國勝、郭素月、午○○、丙○○、巳○○、辰○○、丁○○、乙○○○、癸○○、陳冠
    融、寅○○、黃德輝等人所指述之情節相符，並有同案被告
    張榮昌九十五年三月十六日偵訊筆錄；被害人己○○所有之
    褒忠郵局帳號00000000000000帳戶存款明細
    ；被告劉丁存前開大肚福山郵局帳戶存摺、提款卡、印章、
    提款機交易明細、豐原郵局九十四年九月十三日營字第○九
    四五○二○二八五號函及函附之開戶基本資料及交易往來明
    細；被害人許國勝所有之竹南郵局帳號000000000
    00000帳戶存款明細；被害人郭素月所有之草屯郵局開
    戶基本資料；被害人午○○之郵政國內匯款執據影本四紙；
    案外人蔡文佑之五股褒仔寮郵局帳號0000000000
    0000帳戶存摺、提款卡、印章、三重郵局九十四年九月
    十五日營字第○九四五○○二一○五號函及函附之開戶基本
    資料及交易明細、台南郵局九十五年十月十一日南營密字第
    ○九五一二○一七六八號函及函附之開戶基本資料及交易明
    細、中華商業銀行大順分行九十四年十一月九日大順分行四
    傳字第○二九六號函及函附之匯款申請書、扣案之被告張文
    奎彰化銀行北臺中分行帳號00000000000000
    帳戶存摺、提款卡、印章、彰化銀行「戶名：張文奎」帳號
    00000000000000帳戶取款憑條、彰化銀行北
    臺中分行帳號00000000000000帳戶資金往來
    明細、彰化郵局九十四年十月二十一日彰營字第○九四○一
    ○一七九七號函及函附之郵政跨行匯款單；被害人辰○○新
    竹國際商業銀行匯款申請書影本一紙、臺中商業銀行霧峰分
    行帳號000000000000號帳戶資金往來明細；被
    害人丁○○郵政跨行匯款申請書影本一紙、臺中商業銀行霧
    峰分行帳號000000000000號帳戶資金往來明細
    ；被害人乙○○○匯款申請書影本三紙；被害人癸○○匯出
    匯款回條及郵政國內匯款執據影本各二紙、板橋郵局九十五
    年十月五日板營字第○九五○二○二五二三號函及函附之開
    戶基本資料及資金往來明細；被害人陳冠融匯款申請書；被
    害人寅○○郵政跨行匯款申請書影本一紙；被害人黃德輝郵
    政國內匯款執據（頭份郵局）影本二紙、中華郵政股份有限
    公司豐原郵局九十四年十二月二十一日營字第○九四○二○
    二三三八號函覆豐原博愛郵局存簿儲金第00000000
    000000號甲○○開戶基本資料及交易往來明細一份、
    大寮中庄郵局九十四年十二月二十八日鳳一一字第一二○一
    號函覆大寮中庄郵局存簿儲金儲戶簡淑娟（局號：0000
    000、帳號0000000）之開戶基本資料暨案關期間
    交易明細一份等在卷足資佐證，足認被告卯○○、甲○○等
    二人之自白，均與事實相符，堪予採信。此部分事證明確，
    被告卯○○、甲○○二人犯行均堪認定。
二、另訊據被告辛○○對於上開【事實貳之二部分】坦白承認，
    核與被害人壬○○、丑○○、楊宗諭、戊○○、子○○、蘇
    昱輝等人所指述之情節相符，並有被害人壬○○匯款單影本
    一紙、中國農民銀行豐原分行九十四年十月二十日農豐字第
    九四一七二○○三一三號函及函附之基本資料及交易明細；
    被害人丑○○台南市第六信用合作社存款對帳單影本、中國
    國際商業銀行豐原分行九十五年二月八日（九五）中豐字第
    ○一七號函及函附之存款交易記錄；被害人楊宗諭匯款單影
    本一紙、華僑銀行清水分行九十四年十二月二十七日（九四
    ）僑清字第一一○號函及函附之交易明細表及開戶資料；被
    害人戊○○郵政國內匯款收執影本一紙、中華郵政股份有限
    公司豐原郵局九十四年九月二十一日營字第○九四五○一○
    二七三號函及函附之開戶基本資料及交易往來明細；被害人
    子○○匯款單影本一紙、臺灣中小企業銀行大甲分行九十四
    年十月十四日九四大甲字第○九四○○○四○二號函及函附
    之開戶基本資料、歷史交易明細記錄、身份證影本各一份；
    合作金庫商業銀行新營分行九十五年十一月二十八日合金營
    存字第○九五○○○六八二五號函及函附蘇昱輝於九十四年
    九月五日匯款資料一份、三信商業銀行客戶帳卡明細單影本
    一紙（內容載明被害人楊秀真、蘇昱輝匯入辛○○三信商業
    銀行帳戶之時間、金額）在卷為憑，足認被告辛○○之自白
    與事實相符，應堪採信。此部分事證亦臻明確，被告辛○○
    犯行洵堪認定。
三、法律之適用：
(一)、被告卯○○、甲○○部分：
１、上開犯罪事實壹之一部分，核被告卯○○、甲○○所為，係
    犯刑法第三百三十九條第一項之詐欺取財罪。被告卯○○、
    甲○○與綽號「阿三」成年男子、綽號「小陳」年約三、四
    十歲之成年男子，與張榮昌等間有犯意之聯絡，行為之分擔
    ，均為共同正犯。
２、上開犯罪事實壹之二部分：
(1)、按刑法關於正犯、從犯之區別，本院所採見解，係以其主觀
    之犯意及客觀之犯行為標準，凡以自己犯罪之意思而參與犯
    罪，無論其所參與者是否犯罪構成要件之行為，皆為正犯，
    其以幫助他人犯罪之意思而參與犯罪，其所參與者，苟係犯
    罪構成要件之行為，亦為正犯，必以幫助他人犯罪之意思而
    參與犯罪，其所參與者又為犯罪構成要件以外之行為，始為
    從犯（最高法院二十五年上字第二二五三號判例要旨參照）
    。
(2)、上開該收受存摺等物之不詳姓名年籍之成年男子，與姓名、
    年籍均不詳之自稱「鴻運企業公司李小如小姐」之人，共同
    基於意圖為自己不法所有之犯意聯絡，施用詐術，使被害人
    黃德輝陷於錯誤，而將本人之財物交付，該前開真實姓名、
    年籍均不詳之人所為，均係犯刑法第三百三十九條第一項之
    詐欺取財罪。上開人等間，就前開詐欺取財犯行，顯有犯意
    聯絡及行為分擔，應成立共同正犯。
(3)、被告甲○○基於幫助詐欺取財犯意，提供上開豐原博愛郵局
    帳戶存摺、金融卡及密碼、印章予上開真實姓名、年籍均不
    詳之人，意圖為自己不法之所有，以詐術使被害人黃德輝陷
    於錯誤，而匯款至被告所提供之上開帳戶，並無證據證明被
    告有參與詐欺取財犯行之構成要件行為，是被告甲○○顯係
    以幫助他人為詐欺取財犯罪之意思，其所參與者僅係提供前
    開存摺、金融卡、密碼及印章等資料，亦即參與犯罪構成要
    件以外之行為，依前開說明，被告甲○○提供帳戶幫助上開
    真實姓名、年籍均不詳之人，共同向被害人黃德輝詐欺取財
    ，自應論以被告甲○○幫助共同詐欺取財罪。
(4)、是核被告甲○○此部分所為，係犯刑法第三十條第一項前段
    、刑法第三百三十九條第一項之幫助詐欺取財罪。
３、按連續犯係以行為人基於概括之犯意，連續數行為而觸犯同
    一罪名為成立要件，是行為人如係基於概括之犯意，連續數
    行為而犯同一罪名，不論係正犯或幫助犯，因其犯罪之基本
    構成要件相同，自應成立連續犯（最高法院八十四年度台上
    字第六五五○號判決意旨參照）。是被告卯○○前開數行為
    （犯罪事實壹之一部分），及被告甲○○所為前開數行為（
    含犯罪事實壹之一詐欺正犯部分、壹之二幫助詐欺部分），
    各時間緊接，犯罪構成要件相同，均顯係基於概括之犯意為
    之，均為連續犯，爰均依刑法第五十六條之規定以一罪論，
    並加重其等之刑。
４、被告甲○○所為上開犯罪事實壹之二部分，與上開犯罪事實
    壹之一部分有連續犯之裁判上一罪關係，雖未經檢察官起訴
    ，惟與檢察官起訴上開有罪部分（犯罪事實壹之一部分）有
    裁判上一罪關係，並經檢察官移送併辦（96年度偵字第6120
    號），本院自應一併審理。
(二)、被告辛○○部分（犯罪事實貳部分）：
１、犯罪事實貳之二(一)至(六)部分，該詐騙集團成員（由綽號「阿
    原」之成年男子出面）於九十四年九月間，前後二次取得被
    告辛○○如附表三編號一至六所示帳戶後，先後詐欺取財之
    犯行，時間緊接，方法相同，觸犯構成要件相同之罪名，顯
    係基於概括犯意為之，應論以連續犯。
２、被告辛○○前開犯行，其本身並未參與詐欺取財之犯罪行為
    ，顯係以幫助之意思，參與詐欺取財構成要件以外之行為，
    為幫助犯。是核被告辛○○所為，係犯刑法第三十條第一項
    、第三百三十九條第一項之幫助詐欺取財罪。
３、被告辛○○先後二次販賣帳戶犯行，時間緊接，觸犯構成要
    件相同之罪名，顯係基於概括犯意為之，為連續犯，應依修
    正前刑法第五十六條規定論以一罪，並從一重之連續幫助連
    續詐欺罪處斷，並加重其刑。
４、查，被告辛○○前曾犯偽造文書、竊盜、贓物、違反麻醉藥
    品管理條例、侵占、詐欺、偽造有價證券、違反動產擔保交
    易法等罪，其中於八十六年間所觸犯偽造有價證券罪，經臺
    灣高等法院以八十七年度上訴字第四○○二號判處有期徒刑
    一年七月，辛○○不服上訴，經最高法院以八十八年度台上
    字第三七○○號駁回上訴確定；再於八十九年間因犯故買贓
    物罪，經臺灣臺中地方法院以八十九年度易字第一二九一號
    判決有期徒刑九月確定；又於八十九年間因犯竊盜罪，經同
    院以八十九年度易字第四二○五號判決有期徒刑一年確定，
    復於八十八年間因犯偽造文書罪，經同院以八十九年度訴字
    第九五三號判決有期徒刑十月確定，嗣經裁定定其應執行刑
    為有期徒刑三年十月確定，並於九十一年五月三日假釋（起
    訴書及原審判決誤載為九十一年五月九日），至九十二年十
    月十九日屆滿假釋未經撤銷以已執行完畢論各情，有臺灣臺
    中地方法院檢察署刑案查註紀錄表一份在卷可查（按臺灣高
    等法院被告前案紀錄表無辛○○上開前科資料之記載），茲
    於五年以內故意再犯最有期徒刑以上之罪，為累犯，應依修
    正前刑法第四十七條之規定遞加重其刑。
５、又被告辛○○幫助他人犯罪，係從犯，應依刑法第三十條第
    二項之規定，減輕其刑，並先加後減之。
６、被告辛○○所為上開犯罪事實貳之二、(六)部分，與上開犯罪
    事實貳之二(一)至(五)部分有連續犯之裁判上一罪關係，雖未經
    檢察官起訴，惟與檢察官起訴上開有罪部分（犯罪事實貳之
    二(一)至(五)部分）有裁判上一罪關係，並經檢察官上訴書敘明
    指摘（96年度上字第61號），本院自應一併審理。
(三)、比較新舊法：
１、被告卯○○、甲○○行為後，刑法第二十八條：「二人以上
    共同實施犯罪之行為者，皆為正犯」之規定，已於九十四年
    一月七日修正，九十四年二月二日公布，九十五年七月一日
    生效，修正為「二人以上共同實行犯罪之行為者，皆為正犯
    」，比較修正前後刑法第二十八條之規定，修正後之規定亦
    未較有利於被告，依修正施行後刑法第二條第一項前段之規
    定，此部分應適用被告卯○○、甲○○行為時即修正前刑法
    第二十八條規定予以處斷。
２、又被告卯○○、甲○○、辛○○行為後，刑法第五十六條「
    連續數行為而犯同一之罪名者，以一罪論。但得加重其刑至
    二分之一」之規定，業經總統於九十四年二月二日公布修正
    予以刪除，並自九十五年七月一日施行。而刑法第五十六條
    刪除後，原規定之數行為而犯同一之罪名者，除有接續犯之
    情形外，應按數罪併罰之原則論處，依修正施行後刑法第二
    條第一項「行為後法律有變更者，適用行為時之法律。但行
    為後之法律有利於行為人者，適用最有利於行為人之法律」
    之規定，比較刪除前後刑法第五十六條之規定，刪除後之規
    定，並未較有利於被告，故應適用被告三人行為時刑法第五
    十六條之規定論處。
３、被告辛○○於行為時之刑法第三十條第一項、第二項規定：
    「幫助他人犯罪者，為從犯。雖他人不知幫助之情者，亦同
    。從犯之處罰，得按正犯之刑減輕之」，雖經總統於九十四
    年二月二日公布修正為「幫助他人實行犯罪行為者，為幫助
    犯。雖他人不知幫助之情者，亦同。幫助犯之處罰，得按正
    犯之刑減輕之」，並自九十五年七月一日施行，惟比較修正
    前後之幫助犯規定，修正後之規定，並未較有利於被告辛○○，依刑法第二條第一項前段規定，應適用被告辛○○行為
    時即修正前刑法第三十條之規定。
４、被告辛○○行為後刑法第四十七條「受有期徒刑之執行完畢
    ，或受無期徒刑或有期徒刑一部之執行而赦免後，五年以內
    再犯有期徒刑以上之罪者，為累犯，加重本刑至二分之一」
    之規定，雖經總統於九十四年二月二日公布修正為「受徒刑
    之執行完畢，或一部之執行而赦免後，五年以內故意再犯有
    期徒刑以上之罪者，為累犯，加重本刑至二分之一」，惟不
    論依修正前刑法第四十七條，或修正後刑法第四十七條第一
    項之規定，對被告均構成累犯，並無有利或不利之情形，自
    不生新舊法比較之問題，依修正施行後刑法第二條第一項前
    段之規定，應依修正前刑法第四十七條規定論以累犯。
四、維持及撤銷原審判決之理由：
(一)、原審認被告卯○○罪證明確，適用刑法第二條第一項前段、
    第三百三十九條第一項、修正前刑法第二十八條、第五十六
    條，罰金罰鍰提高標準條例第一條前段規定，並審酌被告卯
    ○○犯罪之動機、目的、手段、品行、所生危害及犯罪後均
    坦認罪愆，頗具悔意，然犯罪後迄今仍未與被害人等達成民
    事和解，取得諒解等一切情狀，量處有期徒刑一年，其認事
    用法核無違誤，量刑亦堪稱妥適。被告卯○○上訴意旨，以
    原審量刑過重，指摘原判決不當，為無理由，應予駁回。
(二)、原審認被告甲○○、辛○○罪證明確，予以論罪科刑，固非
    無見。惟原審未及審酌檢察官上開併辦（被告甲○○部分，
    96年度偵字第6120號）、上訴敘明部分（被告辛○○部分，
    96年度上字第61號），尚有未恰。檢察官上訴意旨，指摘原
    審未及審酌犯罪事實貳之二、(六)部分，為有理由，被告甲○○上訴意旨，以原審量刑過重，指摘原判決不當，固無理由
    ，惟原審判決關於被告甲○○、辛○○部分既有上開可議之
    處，即應由本院將此部分撤銷改判。
(二)、爰審酌被告甲○○現仍均值青壯，因貪圖小利，不思以正當
    手段獲取財物，因貪圖一己之私利，參與前開詐欺集團擔任
    車手工作，並利用被害人等一時不察，陷於詐欺集團所預設
    之圈套，因而誤匯出款項，及被告甲○○犯罪之動機、目的
    、手段、品行、智識程度、所生危害、行為分擔及犯罪後均
    坦承犯行、態度尚佳等一切情狀，量處如主文第二項所示之
    刑。至於，被告辛○○提供帳戶予不法份子使用，非惟幫助
    詐欺取財者遂行其目的，同時使其等得以隱匿其真實身分，
    減少遭查獲之風險，愈使其肆無忌憚，加深犯罪之猖獗，惟
    念及被告並未實際參與本件詐欺取財之犯行，對於破壞社會
    治安之責難性，尚不若實際實施犯罪行為之正犯為重，被告
    辛○○與上開不詳年籍姓名之人於此類型犯罪之角色輕重，
    實際利用該帳戶詐欺所得之財物合計四十萬三千二百八十三
    元，造成被害人損害不輕，及其犯後於審判中尚能坦承犯行
    等一切情狀，量處如主文第三項所示之刑，以資懲儆。
據上論結，應依刑事訴訟法第三百六十八條、第三百六十九條第
一項前段、第三百六十四條、第二百九十九條第一項前段，刑法
第二條第一項前段、第三百三十九條第一項、（修正前）第二十
八條、（修正前）第五十六條、（修正前）第四十七條、第三十
條第一項前段、第三十條第二項，罰金罰鍰提高標準條例第一條
前段，判決如主文。
本案經檢察官庚○○到庭執行職務。
中　　華　　民　　國　　96　　年　　7 　　月　　5 　　日
            刑事第八庭  審判長法  官  羅  得  村
                              法  官  張  靜  琪
                              法  官  陳  宏  卿
上列正本證明與原本無異。
不得上訴。
                              書記官  柯  孟  伶
中　　華　　民　　國　　96　　年　　7 　　月　　5 　　日
【附錄論罪科刑實體法條文】
刑法第339條第1項：
意圖為自己或第三人不法之所有，以詐術使人將本人或第三人之
物交付者，處5年以下有期徒刑、拘役或科或併科1千元以下罰金
。
【附表一】
┌───┬────┬─────┬─────┬──────┐
│編　號│姓　　名│出賣時地　│代　　　價│出賣之帳戶　│
├───┼────┼─────┼─────┼──────┤
│　一　│劉丁存　│94年8月間 │6,000元　 │大肚福山郵局│
│　　　│　　　　│在臺中市中│　　　　　│帳號00000000│
│　　　│　　　　│港路靠近五│　　　　　│73106　　　 │
│　　　│　　　　│權路附近之│　　　　　│　　　　　　│
│　　　│　　　　│郵局門口　│　　　　　│　　　　　　│
├───┼────┼─────┼─────┼──────┤
│　二　│張文奎　│不詳　　　│不詳　　　│彰化銀行北台│
│　　　│　　　　│　　　　　│　　　　　│中分行帳號40│
│　　　│　　　　│　　　　　│　　　　　│000000000000│
├───┼────┼─────┼─────┼──────┤
│　三　│江淑萍　│94年8月26 │4,000元　 │臺中商銀霧峰│
│　　　│　　　　│日在臺中市│　　　　　│分行帳號　　│
│　　　│　　　　│三民路與民│　　　　　│000000000000│
│　　　│　　　　│權路口　　│　　　　　│　　　　　　│
├───┼────┼─────┼─────┼──────┤
│　四　│甲○○　│不詳      │不詳　    │中華郵政股份│
│　　　│　　　　│　　      │　　　　　│有限公司豐原│
│　　　│　　　　│          │　　　　　│博愛郵局帳號│
│　　　│　　　　│          │　　　　　│0000000     │
└───┴────┴─────┴─────┴──────┘
【附表三】
┌───┬───────────────────────┐
│編　號│帳　戶　　　　　　　　　　　　　　　　　　　　│
├───┼───────────────────────┤
│　一　│中國農民銀行豐原分行帳號000-00-000000帳戶　　 │
├───┼───────────────────────┤
│　二　│中國國際商業銀行豐原分行帳號00000000000帳戶　 │
├───┼───────────────────────┤
│　三　│華僑銀行清水分行帳號00000000000000帳戶　　　　│
├───┼───────────────────────┤
│　四　│台中外埔郵局帳號0000000-0000000帳戶　　　　　 │
├───┼───────────────────────┤
│　五　│臺灣中小企業銀行大甲分行帳號00000000000帳戶　 │
├───┼───────────────────────┤
│　六　│三信商業銀行南屯分行帳號0000000000帳戶　      │
└───┴───────────────────────┘
